臺灣桃園地方法院民事判決　九十二年度簡上字第二九六號
　　上　訴　人　集福有限公司
　　法定代理人　甲　○
　　訴訟代理人　丁○○
　　　　　　　　送達代收人　乙.
　　被上訴人　　丙○○
右當事人間請求給付票款事件，上訴人對於民國九十二年十月十七日本院中壢簡易庭
九十二年度壢簡字第六八九號第一審判決提起上訴，於民國九十三年四月二十七日辯
論終結，本院判決如左：
    主      文
上訴駁回。
第二審訴訟費用由上訴人負擔。
    事實及理由
一、被上訴人主張：
    被上訴人執有上訴人簽發、付款人新竹國際商業銀行金陵分行、發票日民國九十
    一年四月二十七日、票號ＡＡ0000000號、面額新台幣（下同）十四萬八
    千七百三十元之支票一紙（下稱本件支票），於九十一年四月二十九日屆期提示
    ，竟遭上訴人以聲請掛失票據止付為由而退票，因上訴人確係本件支票之發票人
    ，依票據法規定，應負發票人之責任，爰依票據之法律關係請求上訴人給付票款
    十四萬八千七百三十元及其法定遲延利息。
二、上訴人抗辯：
    本件支票是上訴人公司簽發，做為與訴外人葉淑女交換票據使用，該支票經葉淑
    女向被上訴人調現，惟葉淑女告知，已將錢還給被上訴人。原審就葉淑女作證時
    所稱已將本件支票之票款清償被上訴人，並提出筆記本內頁影本為證等，未予採
    信，顯難令人信服，若此書證雖未經本人或其代理人簽名、蓋章或按指印，但仍
    可反問被上訴人該筆記上簽名之人為何人？為何簽名取走客票？是否認識簽名之
    人？被上訴人在原審訴訟中，曾與第三人俞永昌到上訴人家中協調，當時被上訴
    人即承認該款項已獲清償，但其他票據應支付，經雙方協議，上訴人願提供一定
    金額和解，當時已經被上訴人同意，不料嗣後其竟反悔，可見被上訴人以票據法
    律關係，不當取得利益。是被上訴人取得票據是出於惡意，原審未查，應予廢棄
    ，改判駁回被上訴人在第一審之訴。
三、本院判斷：
（一）被上訴人主張持有上訴人簽發之本件支票，於九十一年四月二十九日提示遭退
      票等情，有其提出之支票及退票理由單等為證，上訴人對此並不爭執，堪信為
      真。又本件支票經本院以九十二年度除字第二七七號裁定認上訴人聲請除權判
      決於法不合，駁回上訴人除權判決之聲請，故本件支票仍屬有效票據，兩造就
      此亦不爭執，可認為真實。
（二）本件雙方爭執點為本件票款是否已清償？經審理結果如下：
  １、按票據行為為不要因行為，不以給付之原因為要素而得成立之行為，凡簽名於
      票據之人，不問原因為何，均須依票上所載文義負責，除執票人取得票據係出
      於惡意者外，發票人不得以自己與執票人前手間所存抗辯事由，對抗執票人。
      為票據法第十三條所明定，且有最高法院四十九年度台上字第六七八號判例可
      供參照。
  ２、上訴人稱本件支票為伊與訴外人葉淑女之交換票據，葉淑女告知已清償票款，
      而票款之簽收記錄人，為被上訴人之前配偶鄭阿娥，故被上訴人應已獲清償云
      云，惟上訴人己自承票款並未直接交給被上訴人，而其所提出證明簽收紀錄之
      一紙筆記本內頁影本，是訴外人葉淑女交付的，不知為何是鄭阿娥代簽等情（
      見本院九十三年四月二十七日之言詞辯論期日筆錄），則上訴人所稱之票款既
      非交與被上訴人，而葉淑女亦非交與被上訴人，至於簽名之人雖為鄭阿娥，但
      其與被上訴人早在八十八年間即離婚（被上訴人當庭提出八十八年十月十九日
      補發之身分證為證），可見縱鄭阿娥有簽收之紀錄，亦不能證明是否代被上訴
      人代簽收及簽收之款項為何？何況該紙紀錄僅為影本，未經本人證明，難認該
      紙文書為真正。至於上訴人提出票號ＡＡ0000000號面額十二萬六千六
      百元之支票影本，其上載有「此票面金額已償還丙○○，本張支票一二六六０
      ０：：退還葉淑女，：」並有葉淑女簽名等情，惟被上訴人不否認該筆票款已
      獲償，且票已退還，但與本件支票無關。而上訴人就此亦未能證明該十二萬六
      千六百元即為本件支票之票款，故上訴人稱票款已清償一節，顯難採信。
  ３、至上訴人稱被上訴人取得本件支票為惡意云云，就此上訴人並未舉證以實其說
      。而被上訴人稱葉淑女是伊老板，十四萬八千七百三十元的支票是上訴人公司
      給葉淑女的運費，之後拿來跟被上訴人調現金，伊已將該票款十四萬八千七百
      三十元轉帳給葉淑女，並提出合作金庫活期儲蓄存款存摺影本為證（原本庭呈
      閱後發還），足見被上訴人取得本件支票是有對價，且是由有處分權之葉淑女
      處受讓票據，並無惡意取得之情形。是上訴人既未能舉證證明被上訴人取得票
      據係出於惡意、重大過失或以不相當對價取得，即不得以自己與執票人前手即
      葉淑女間所存之抗辯事由對抗被上訴人，是其所辯，並不足採。
（三）綜上所述，被上訴人主張本於票據之法律關係，請求上訴人給付票款一十四萬
      八千七百三十元，及自九十一年四月二十九日起至清償日止，按年息百分之六
      計算之利息，即屬於法有據，應予准許，上訴人所辯為無可取，原審因而判命
      上訴人如數給付，並依職權宣告假執行，並無違誤。上訴意旨指摘原判決不當
      ，求予廢棄改判，為無理由，應予駁回其上訴。
四、兩造其餘主張及所提證據與本院上開論斷無涉或無違，不予贅述。
五、結論：本件上訴為無理由，依民事訴訟法第四百三十六條之一第三項、第四百四
    十九條第一項、第七十八條，判決如主文。
中　　　華　　　民　　　國　　九十三　　年　　　五　　　月　　  十一　　日
                                          台灣桃園地方法院民事第一庭
~B審判長法　官　郭琇玲
~B　　　法　官　林曉芳
~B　　　法　官　潘進柳
右正本證明與原本無異
中　　　華　　　民　　　國　　九十三　　年　　　五　　　月　　  十九　　日
~B　    法院書記官　卓清和
